【裁判字號】    92,上易,939
【裁判日期】    920716
【裁判案由】    贓物
【裁判全文】
臺灣高等法院臺中分院刑事判決                  九十二年度上易字第九三九號
    上  訴  人
    即  被  告  丙○○
右上訴人因贓物案件，不服臺灣南投地方法院九十一年度易字第五六二號中華民國九
十二年四月十一日第一審判決（起訴案號：臺灣南投地方法院檢察署九十一年度偵字
第一八六三號），提起上訴，本院判決如左：
    主      文
原判決撤銷。
丙○○故買贓物，累犯，處拘役參拾日，如易科罰金，以參佰元折算壹日。
    事      實
一、丙○○曾因脫逃、妨害公務等案件，經減刑後由法院定應執行刑有期徒刑十年一
    月，甫於八十六年五月十七日因假釋付保護管束期滿而執行完畢。竟不知悔改，
    復於九十一年二月二十八日上午七時許，明知某不詳姓名、年籍綽號「大胖」之
    成年男子，在南投縣中寮鄉包尾橋旁，交付之鳳梨二百十顆（每顆約四台斤，係
    甲○○所有，於九十一年二月二十八日七時之前，在南投縣中寮鄉○○路農田失
    竊）係屬來路不明之贓物，竟以新台幣（下同）三千元之顯不相當價格向之購買
    。嗣於同日上午十時許，為甲○○在臺中市○區○○街與八德路交岔路口，發現
    丙○○駕駛ＦＰ─八四五六號小貨車正在兜售上揭鳳梨，報警查獲，並在現場及
    小貨車上取回上揭二百十顆之鳳梨。
二、案經臺中市警察局第三分局報由臺灣臺中地方法院檢察署呈請臺灣高等法院臺中
    分院檢察署令轉臺灣南投地方法院檢察署檢察官偵查起訴。
    理        由
一、訊據上訴人即被告丙○○固坦承於右揭時、地買受上開鳳梨一情，惟矢口否認涉
    有右揭贓物犯行，辯稱：伊不知該批鳳梨是贓物云云。惟查：上揭鳳梨係甲○○
    所有，於九十一年二月二十八日，在南投縣中寮鄉○○路農田失竊，係屬贓物等
    情，業據被害人甲○○於警詢時指訴歷歷，復有贓物保管收據一紙、查獲鳳梨之
    照片四張附卷可稽。次查，被害人甲○○所失竊之鳳梨數量為五百顆，價值約五
    萬元，業據其於警詢中指陳在卷，則依此推算，被告向綽號「大胖」之人所購買
    之鳳梨二百十顆，價值應在二萬一千元左右。而被告既以販售水果為業，其對於
    鳳梨之一般交易價格自應有相當之瞭解，然被告自承僅以三千元之顯不相當之價
    格在橋旁購買上揭鳳梨；且被告於原審訊問時供稱：「（知道是來路不明的贓物
    ？）我心裡有這麼想，想說可能不是他自己的‧‧‧」等語。顯見被告明知綽號
    「大胖」之成年男子於上開時間並無鳳梨可以出售，其兜售之右揭鳳梨應係來路
    不明之贓物。事證明確，被告所為辯解，無非事後卸責之詞，無足採信，其犯行
    堪以認定，自應依法論科。又被害人於警詢時供稱其失竊之鳳梨數量為五百顆，
    重約二千台斤等語，足見每顆鳳梨之重量約四台斤，公訴人認被告所故買之贓物
    為鳳梨二百十顆，然又以括弧方式說明該鳳梨二百十顆，重約二千台斤，顯係誤
    算，併予敘明。
二、核被告所為，係犯刑法第三百四十九條第二項之故買贓物罪。又被告曾因脫逃、
    妨害公務等案件，經減刑後由法院定應執行刑有期徒刑十年一月，甫於八十六年
    五月十七日因假釋付保護管束期滿而執行完畢，此有臺灣南投地方法院檢察署刑
    案資料查註紀錄表及臺灣高等法院被告全國前案紀錄表附卷可按，其於五年內再
    犯本案有期徒刑以上之罪，係屬累犯，應依同法第四十七條之規定加重其刑。原
    審認被告犯罪事證明確，予以論罪科刑，固非無見。惟原判決認被告所故買之贓
    物數量為鳳梨五百顆，然被告為警查獲時僅查獲二百十顆之鳳梨，此有贓物保管
    收據一紙在卷可稽，被告於警詢時又堅稱被查獲當日尚未賣出鳳梨等語，自不得
    以被害人失竊鳳梨之數量，逕予認定即為被告故買之數量，原判決就被告故買鳳
    梨之數量所為之認定尚有未洽；另依原判決所載，竟認定被告故買贓物之時間早
    於被害人所有之鳳梨被竊之時間，亦有未合。被告上訴意旨否認知贓，指摘原判
    決不當，雖無理由，惟原判決既有上述可議之處，即屬無可維持，應由本院將原
    判決撤銷改判。爰審酌被告素行非佳，並因一時貪念而購買來路不明之贓物，造
    成被害人追贓困難，及該贓物之市價、所生損害暨被告犯罪後之態度等一切情狀
    ，量處如主文第二項所示之刑，並諭知易科罰金之折算標準，以為儆戒。
三、台灣南投地方法院檢察署九十二年度偵字第一九八九號丙○○贓物案件移送併案
    意旨略以：被告丙○○駕駛報廢之自小客車上懸掛失竊之車牌號碼ＲＶ－九九六
    一號車牌，搭載柯榮豐，於九十一年七月十五日十二時五十分許，行經南投縣南
    投市○○路與建國路口時，為警當場查獲，因認被告亦涉有刑法第三百四十九條
    贓物罪嫌等語。訊之被告堅決否認有前開贓物犯行，辯稱：該車是伊向他人所借
    ，不知道是贓物等語。經查：本件被害人乙○○於警詢之指訴及卷附之車輛竊盜
    、車牌失竊資料個別查詢報表－查詢車輛認可資料及贓物認領保管單各一紙，僅
    能證明該車牌係被害人乙○○所有且遭他人竊取之事實。次查，證人柯榮豐於原
    審訊問時證稱：「（九十一年七月十五日下午零時五十分在南投市○○路與建國
    路口被告丙○○開一輛ＲＶ－九九六一號自小客貨車被警查獲時，你是否在場？
    ）我有在場」、「（車子誰的？）蕭景富的」、「（如何知道是蕭景富的？）我
    跟被告丙○○中午時在蕭景富家借的。他家在平和國小再過來的菜市場」、「（
    被告丙○○跟證人蕭景富借車時有無聽到說什麼？）被告丙○○開口跟蕭景富借
    車，他說好，被告有問車子是誰的，蕭景富說車子是他的」、「（當時有無覺得
    車子有不正常之處？）看不出來」、「（車牌？）跟平常的車子一樣」等語。依
    證人柯榮豐右揭證詞，上開自小客車係被告丙○○向案外人蕭景富所借用，被告
    借車時有問車子是誰的，蕭景富表示車子是他的；借車當時證人柯榮豐並無覺得
    車子有不正常之處，且車牌亦跟平常的車子一樣。況依卷附之該自小客車之照片
    所示，該車前後懸掛車牌之位置，與一般正常之車輛並無不同。是以，被告尚無
    從得知該車所懸掛之車牌，有何異常而屬贓物之情。此外，復查無其他積極證據
    足資證明被告確有併辦意旨所指之贓物犯行，自無法證明被告犯罪，此部分與前
    開有罪部分即無連續犯之裁判上一罪關係，自非起訴效力所及，又未經提起公訴
    ，自應退由檢察官另為適法之處理，附此說明。
據上論結，應依刑事訴訟法第三百六十九條第一項前段、第三百六十四條、第二百九
十九條第一項前段，刑法第三百四十九條第二項、第四十七條、第四十一條第一項前
段，罰金罰鍰提高標準條例第一條前段、第二條，判決如主文。
本案經檢察官丁○○到庭執行職務。
中      華      民      國      九十二  年      七      月      十六    日
                                臺灣高等法院臺中分院刑事第四庭
                                      審判長法  官  洪  耀  宗
                                            法  官  蕭  錦  鍾
                                            法  官  江  德  千
右正本證明與原本無異。
不得上訴。
                                            書記官  吳  麗  琴
中      華    民      國      九十二  年      七      月      十六    日
【附錄本案論罪科刑法條】
刑法第三百四十九條第二項
搬運、寄藏、故買贓物或為擔保者，處五年以下有期徒刑、拘役或科或併科一千元以
下罰金。
                                                                        Ａ


司法院資訊處製作；財團法人民間司法改革基金會備份。
